臺灣高等法院臺南分院刑事判決　　　　　　九十三年度上易字第三四二號　　　Ｇ
　　　上　訴　人
　　　即　被　告　乙　○　○
右上訴人因家暴傷害案件，不服臺灣臺南地方法院九十三年度易字第一０八號中華民
國九十三年六月七日第一審判決（起訴案號：臺灣臺南地方法院檢察署九十二年度偵
字第一三四九六號），提起上訴，本院判決如左：
      主      文
上訴駁回。
      事      實
一、乙○○與甲○○係夫妻，為家庭暴力防治法規定之家庭成員，於民國（下同）九
    十二年八月二十二日二十三時許，在臺南縣仁德鄉○○路一八０巷二五號住家之
    一樓客廳，因細故發生爭執，乙○○竟基於傷害人身體之犯意，以手拉甲○○之
    頭髮使甲○○之頭部撞擊客廳內之木椅，致甲○○受有頭皮血腫、下唇瘀血淺擦
    傷等傷害。
二、案經甲○○訴由臺南縣警察局歸仁分局報告臺灣臺南地方法院檢察署檢察官聲請
    以簡易判決處刑，原審認不宜，改依通常程序審理。
      理      由
一、訊據上訴人即被告乙○○矢口否認有何傷害之犯行，辯稱：九十二年八月二十二
    日伊自北部回家，伊母到火車站接伊到家時，約晚上十一時許，伊在一樓看信件
    ，告訴人即借口要離婚而大吵大鬧，伊母聞聲自樓上下來勸和，告訴人欲衝出大
    門，適為被告之母丙○○○所阻止拉住，告訴人即衝撞到伊母丙○○○雙雙倒地
    ，其傷可能係與伊母拉扯、撞倒地而受傷，非伊毆打所致等語。
二、惟查被告確於上開時、地以手拉甲○○之頭髮使甲○○之頭部撞擊客廳內之木椅
    ，致告訴人受有頭皮血腫、下唇瘀血淺擦傷等情，迭據告訴人甲○○於警訊、偵
    查及原審審理中指述明確（詳警卷第四頁、偵查卷第五頁、原審卷第七十九頁）
    並有驗傷診斷書一紙附卷可稽。
三、被告雖以前詞置辯，惟查：
    （一）證人即被告之母丙○○○於警訊時證稱：「問：妳於九十二年八月二十二
          日二十三時許，有否在臺南縣仁德鄉○○路一八０巷二五號，發現乙○○
          毆打妳媳婦甲○○？有無發現？當時妳有無在場？答：沒有印象，我忘記
          了，有」、「問：對甲○○向警方指稱，乙○○抓住甲○○的頭髮往椅子
          撞時，妳當時在場曾喊一聲【啊】，當時甲○○開門時有喊救命，而妳怕
          被鄰居發現他們夫妻在吵架，還從甲○○的右上手臂拉進屋內，是否屬實
          ？答：「我忘記了」（詳警卷第十頁）。惟其中證人丙○○○所稱：被告
          乙○○毆打告訴人甲○○時有在場一節，核與甲○○於原審所述：「我被
          打的時間約短短三分鐘，我婆婆從頭到尾都有看到」（詳卷第七十九頁）
          相符，且對其右手臂皮下瘀血部分，指稱係被告之母丙○○○拉住時受傷
          ，非被告所為，若告訴人蓄意誣陷被告，勢必將全部傷痕歸責於被告所為
          ，不可能將右手臂皮下瘀血部分除外，足證甲○○之指訴非虛。至曾陳月
          容所述被告乙○○毆打甲○○及拉住甲○○右手臂進屋內部分均稱沒有印
          象，忘記了云云，顯係迴護之詞，殊不足取。
    （二）至證人丙○○○於原審及本院審理證稱：九十二年八月二十二日星期五晚
          上十點半其開車去車站接被告，並和被告於晚上十一點回到家中後，隨即
          上樓休息，後來伊聽到樓下有吵鬧聲即下樓察看，就看到告訴人往門口跑
          ，其問告訴人發生什麼事，告訴人不理會，就拉住告訴人並加以勸和，結
          果和告訴人二人都摔倒，起身時腳有流血，頭昏腦脹，而於拉扯時伊確實
          沒有注意看告訴人身上有無受傷等語（詳原審卷第七十六頁），惟與警訊
          初供所述：「乙○○毆打告訴人甲○○時有在場」之情節不符，且與告訴
          人甲○○所指述：「因為我婆婆根本沒有上樓，她老人家腳程很慢，不可
          能又上樓又下樓，我婆婆看到被告抓我頭部撞椅子時，就啊一聲，然後我
          婆婆抓住我，我就跌倒壓到我婆婆」亦不一致，況若二人相撞雙雙摔倒後
          ，係告訴人壓在證人丙○○○之身上，除經告訴人甲○○供述如上外，證
          人丙○○○於本院審理時亦稱：「告訴人甲○○的身體，壓到我身上」（
          詳本院九十三年九月二日筆錄），衡情告訴人甲○○的身體，既壓在證人
          丙○○○之身上，應不會造成頭皮血腫、下唇瘀血淺擦傷，惟告訴人之傷
          依臺南市立醫院驗傷診斷書上之記載為：頭皮血腫、下唇瘀血淺擦傷，亦
          非倒地之擦傷，此部分之證言，亦不足取。
    （三）被告另具狀辯稱：如被告真有告訴人所述之傷害，暴力情節非輕，但告訴
          人並未在第一時間驗傷，竟在隔日才驗傷，且事隔將三個月才告訴，與常
          情不符，惟查告訴人於九十二年八月二十二日二十三時許遭告訴人傷害後
          ，即於同月二十三日前往臺南市立醫院驗傷，並無與常情不符。至事隔將
          三個月才告訴，據告訴人稱：這段時間有請雙方親友協商離婚，但被告不
          予理會，電話亦不接，始延至九十二年十一月十六日告訴，況告訴期間為
          六個月，依法與常情均無不符，並予敘明。
    （四）綜上所述，被告所辯及證人丙○○○之證言，均屬卸責及迴護之詞，不足
          採信，其傷害之犯行，應可認定。
四、查被告傷害人之身體，核其所為係犯刑法第二百七十七條第一項之普通傷害罪。
    原審審理結果，認被告罪證明確，適用刑法第二百七十七條第一項、第四十一條
    第一項前段，罰金罰鍰提高標準條例第一條前段、第二條，並爰審酌被告與告訴
    人二人為夫妻關係及其犯罪動機、目的、手段、告訴人所受之傷害甚輕及被告犯
    後仍並未承認犯行等一切情狀，量處拘役貳拾日，並諭知如易科罰金以參佰元折
    算壹日，認事用法俱無不合，量刑亦稱妥適，被告上訴意旨否認犯罪，空言指摘
    原判決不當，並無可取，為無理由，應予駁回。
五、據上論斷，應依刑事訴訟法第三百六十八條，判決如主文。
本案經檢察官林炎昇到庭執行職務。
中    華    民    國      九十三      年      九      月      九        日
                                  臺灣高等法院臺南分院刑事第五庭
                                      審判長法官  楊    明    章
                                            法官  楊    子    莊
                                            法官  戴    勝    利
右正本證明與原本無異。
不得上訴。
                                      法院書記官  李    珍    鳳
中    華    民    國      九十三      年      九      月     九         日
附錄：本判決論罪科刑法條：
刑法第二百七十七條第一項：傷害人之身體或健康者，處三年以下有期徒刑、拘役或
                          一千元以下罰金。
